臺灣高等法院臺中分院刑事裁定　
110年度毒抗字第1418號
抗  告  人  
即  被  告  陳妙雯
上列抗告人即被告因違反毒品危害防制條例案件，經檢察官聲請
強制戒治，不服臺灣臺中地方法院110年度毒聲字第1396號中華
民國110年11月3日刑事裁定（聲請案號：臺灣臺中地方檢察署11
0年度聲戒字第162號、110年度毒偵字第1124號），提起抗告，
本院裁定如下：
    主  文
抗告駁回。
    理  由
一、抗告人即被告甲○○（下稱被告）抗告意旨略以：
　㈠本件被告經依據修正後之「有無繼續施用毒品傾向評估標準
    」重行評估之後，任無繼續施用毒品傾向，有無繼續施用毒
    品傾向評估標準紀錄表影本在卷可憑，是原審所裁定之依修
    法前「有無繼續施用毒品傾向評估標準」所評估，認被告有
    繼續施用毒品之傾向，因前科記錄分數過高與有無繼續施用
    毒品傾向之關聯性不明，不宜遽採為裁定依據。又被告入所
    觀察勒戒均配合生活作息，實無不良記錄，實在不因有繼續
    施用毒品之傾向，且勒戒結束尚有其他案件要執行，何來繼
    續施用，請求調評估分數表，以證司法之公平。
　㈡刑法第57條之4、6、10科刑時，應以被告之責任為基礎並審
    酌被告之父親、妹妹、姪子因身心狀態，皆無工作能力，且
    為高度照顧及關懷之對象，家中經濟來源全部由被告承擔。
    是被告在監期間，努力學習監內的職訓（如照服員，烘焙、
    電腦等證照），於109年1月出監後，即積極投入工作及處理
    家務，被告生長在如此需高度關懷的家庭中，又無法有社會
    支援及社工介入，如此大量的工作量和長時間的疲累，可以
    想像其困難及堅持不易，但被告工作未曾間斷過，努力向上
    。請審酌「情」、「理」、「法」法定制度內和制度外之條
    件，並予鼓勵代替重罰，給予被告從輕從新之機會等語 。
二、按犯毒品危害防制條例第10條之施用毒品罪者，檢察官應聲
    請法院裁定，令被告入勒戒處所觀察、勒戒，其期間不得逾
    2月。觀察、勒戒後，檢察官或少年法院（地方法院少年法
    庭）依據勒戒處所之陳報，認受觀察、勒戒人無繼續施用毒
    品傾向者，應即釋放，並為不起訴之處分或不付審理之裁定
    ；認受觀察、勒戒人有繼續施用毒品傾向者，檢察官應聲請
    法院裁定或由少年法院（地方法院少年法庭）裁定令入戒治
    處所強制戒治，其期間為6個月以上，至無繼續強制戒治之
    必要為止，但最長不得逾1年。依前項規定為觀察、勒戒或
    強制戒治執行完畢釋放後，3年後再犯第10條之罪者，適用
    前2項之規定，毒品危害防制條例第20條第1項、第2項、第3
    項定有明文。次按勒戒處所應注意觀察受觀察、勒戒人在所
    情形，經醫師研判其有或無繼續施用毒品傾向後，至遲應於
    觀察、勒戒期滿之15日前，陳報該管檢察官，觀察勒戒處分
    執行條例第8條第1項亦定有明文。是依上述法條規定，研判
    受觀察、勒戒人有無繼續施用毒品傾向者，係由勒戒處所內
    之專業醫師為之。又有無繼續施用毒品傾向之評估標準，並
    非完全以受勒戒人勒戒後之結果為準，勒戒前之各種情況，
    仍應作為評估之依據，依勒戒處所評分說明手冊規定，係以
    前科紀錄與行為表現、臨床評估、社會穩定度，三項合併計
    算分數，每一大項皆有靜態因子與動態因子，故有無「繼續
    施用毒品傾向」，係依具體個案之臨床實務及相關事證等情
    綜合判定，有其相當之專業依據及標準，且涉及專門醫學，
    又衡酌強制戒治之目的，係為協助施用毒品者戒斷毒品之心
    癮及身癮所為之一種保安處分類型，而該評估標準係將與判
    斷有無繼續施用傾向之相關因素加以列舉及量化，適用於每
    一位受觀察、勒戒處分之人，具一致性、普遍性、客觀性，
    以利執法者判定受勒戒人有無繼續施用毒品傾向，倘其評估
    由形式上觀察，無擅斷或濫權等明顯不當情事，法院應予尊
    重。
三、經查：
　㈠被告基於施用第二級毒品之犯意，於109年1月23日19時許，
    在臺中市○區○○街000號前停放之車牌號碼000-0000號車輛內
    ，以玻璃球吸食器燒烤方式施用甲基安非他命1次。前經原
    審法院以110年度毒聲字第599號裁定令入勒戒處所觀察、勒
    戒後，經法務部○○○○○○○○○○（下稱臺中戒治所）附設勒戒所
    於110年10月14日依修正後之評估標準所為評估結果，認其
    仍有繼續施用毒品之傾向，其經該所專業醫師就被告之前科
    紀錄與行為表現、臨床評估及社會穩定度進行評分之結果為
    ：1.前科紀錄與行為表現合計為34分【靜態因子部分：毒品
    犯罪相關司法紀錄「有，10筆」（每筆5分，上限10分，計1
    0分）、首次毒品犯罪年齡為「20歲以下」（計10分）、其
    他犯罪相關紀錄「有，2筆」（每筆2分，上限10分，計4分
    ）、入所時尿液毒品檢驗為「多種毒品反應」（計10分），
    合計為34分；動態因子部分：所內行為表現（計0分）】。2
    .臨床評估合計為27分【靜態因子部分：有多重毒品濫用「
    種類為A、H」（計10分）、有合法物質濫用「種類為菸」（
    計2分）、使用方式「無注射使用」（計0分）、使用年數「
    超過1年」（計10分），合計為22分；動態因子部分：精神
    疾病共病（含反社會人格）經評定為「無」（計0分）、臨
    床綜合評估（含病識感、動機、態度、就醫意願）評定為「
    偏重」（計5分），合計為5分】。3.社會穩定度合計為0分
    ；【靜態因子部分，工作為「全職：臺中24小時看護」（計
    0分）、家人藥物濫用為「無」（計0分），合計為0分；動
    態因子部分：入所後家人是否訪視為「有，1次」（計0分）
    、出所後是否與家人同住為「是」（計0分），合計為0分】
    。上開評分之總分合計為61分（靜態因子共計56分，動態因
    子共計5分），經評定為「有繼續施用毒品傾向」，此有上
    開裁定及臺中戒治所110年10月18日中女戒衛字第110120025
    30號函暨所檢附之有無繼續施用毒品傾向證明書、評估標準
    紀錄表在卷可參（見110年度毒聲字第1396號卷第35至37頁
    ；110年度毒聲字第1124號卷第419至423）。是上開評估，
    乃臺中戒治所附設勒戒處所相關專業知識經驗人士在被告觀
    察、勒戒期間，依其本職學識評估被告之前科紀錄與行為表
    現、臨床評估、社會穩定度後所為之綜合判斷，具有科學驗
    證所得之結論，自得憑以判斷被告有無繼續施用毒品傾向之
    證明，且由形式上觀察，並無擅斷或濫權等明顯不當之情事
    ，法院宜予尊重其行政職權之行使及專業之判斷。被告上開
    評估紀錄表均已詳細標列各項評分項目及評分標準，與前揭
    勒戒處所評分說明手冊規定並無不合，且勒戒處所之組織、
    人員之資格及執行觀察、勒戒相關程序，暨判斷施用毒品者
    ，有無繼續施用毒品傾向，均有相關法令嚴格規範，非可恣
    意而為。從而，原裁定依據上開臺中戒治所附設勒戒處所有
    無繼續施用毒品傾向證明書及評估標準紀錄表所載之綜合判
    斷結果，認被告有令入戒治處所施以強制戒治之必要，於法
    有據，原裁定並無違誤或不當之處。又關於毒品犯罪相關司
    法紀錄及其他犯罪相關紀錄，依修正後之評估標準，均設有
    上限10分，而本件評估標準紀錄表係依110年3月26日新修正
    之評估標準所做成，其中前案紀錄所占比重已有設限，且觀
    諸本件被告之評分結果，其前科紀錄僅占22分，其餘行為表
    現、臨床評估、社會穩定度之分數占39分，合計61分，依修
    正後之評估標準，應評定為有繼續施用毒品之傾向，已如前
    述。由此可知，上開評定結果係依修正後之評估標準為評定
    且非僅以被告之前案紀錄作為評定有繼續施用毒品傾向之依
    據。抗告意旨㈠認原審依修法前之評估標準認其有繼續施用
    傾向，因其前科記錄過高，與有無繼續施用毒品傾向之關聯
    性不明，不宜遽採為裁定依據，容有誤會，尚非可採。
　㈡又犯毒品危害防制條例第10條之施用第一級、第二級毒品之
    罪者，檢察官應聲請法院裁定令被告入勒戒處所觀察、勒戒
    ；觀察、勒戒後，檢察官依據勒戒處所之陳報，認受觀察、
    勒戒人有繼續施用毒品傾向者，檢察官應聲請法院裁定令入
    戒治處所強制戒治，為毒品危害防制條例第20條第1項、第2
    項所明定，屬強制規定，是凡犯毒品危害防制條例第10條之
    罪者，經檢察官聲請，法院僅得依法裁定受處分人令入勒戒
    處所觀察、勒戒，並無自由裁量之餘地，亦無自由斟酌以其
    他方式替代或得以其他原因、受處分人之個人因素而免予執
    行之權。查被告因施用第二級毒品，經法院裁定觀察勒戒後
    ，被告於110年9月10日入所勒戒前，復經法務部○○○○○○○○○○
    附設觀察勒戒處所採集其尿液送檢驗結果，呈可待因、嗎啡
    、安非他命及甲基安非他命陽性反應，有法務部○○○○○○○○○○
    附設觀察勒戒處所受觀察勒戒人尿液採集作業確認書、中山
    醫學大學附設醫院檢驗科藥物檢測中心尿液檢驗報告、檢體
    採收紀錄表等在卷可佐，顯見被告於本案110年1月23日施用
    毒品遭查獲後，猶未能徹底戒斷毒品，反加重施用毒品種類
    ；而觀察、勒戒旨在幫助施用毒品者戒除毒癮，用以矯治、
    預防行為人再犯，當無因行為人之個人、家庭，或因尚有其
    他案件待執行等因素，而免予執行之理。是抗告意旨㈠以其
    入所後均配合生活作息，無不良記錄，實在不應有繼續施用
    毒品之傾向，且勒戒結束尚有其他案件要執行，何來繼續施
    用云云，難認有理由。
　㈢至抗告意旨㈡主張依刑法第57條第4、6、10款之規定，請求法
    院以被告之責任為基礎並審酌其家庭、個人等狀況，從輕從
    新處分云云，惟查，原裁定係就被告所為上開施用毒品犯行
    ，為觀察、勒戒之處分，並非為論罪科刑之有罪判決，自無
    刑法第57條規定之適用，此部分抗告意旨亦難認有理由。
　㈣綜上，原審法院因認檢察官之聲請為有理由，而依毒品危害
    防制條例第20條第2項後段規定，裁定被告令入戒治處所施
    以強制戒治，其期間為6個月以上，至無繼續強制戒治之必
    要為止，但最長不得逾1年，經核其認事用法，並無違誤。
    被告猶執前詞提起抗告，指摘原裁定不當，核無理由，應予
    駁回。
四、應依刑事訴訟法第412條，裁定如主文。 
中　　華　　民　　國　　110 　年　　12　　月　　29　　日
            刑事第十二庭   審判長法　官　張  國  忠
                                 法　官  李  雅  俐
                                 法　官  陳      葳
上列正本證明與原本無異。
不得再抗告。
　　　　　　　　　　　　　     　書記官  蔡  皓  凡 

中　　華　　民　　國　　110 　年　　12　　月　　29　　日